臺灣高等法院臺中分院刑事判決　　　　99年度上訴字第2143號
上　訴　人
即　被　告　楊○○
選任辯護人　李昶欣律師
輔　佐　人　楊○○
即被告之父　　　　　
上列上訴人因妨害性自主罪案件，不服臺灣臺中地方法院98年度
訴字第834號中華民國99年8月31日第一審判決（起訴案號：臺灣
臺中地方法院檢察署97年度偵字第16394號），提起上訴，本院
判決如下：
    主  文
原判決撤銷。
楊○○犯以藥劑強制性交未遂罪，處有期徒刑陸年。
    事  實
一、楊○○於民國九十七年三月間，在臺中市某網咖店內，結識
    在該店內任職之Α女（真實姓名年籍詳卷，警卷代號000000
    00，以下均稱Α女）。楊○○於九十七年七月七日晚間，向
    Α女佯稱：因其在臺中市之房子已經賣出，暫時無處落腳，
    央求Α女收留其住宿，其並向Α女表示將於翌日外出找房子
    等語，Α女在其不斷央求下，即於同日（即七日）晚間，答
    應楊○○同住在臺中市○○區○○街所承租之套房內，因Α
    女當時罹患感冒，楊○○並準備稀飯、阿華田及感冒糖漿等
    供Α女服用，於當晚，即由Α女睡於床上，楊○○睡於該套
    房內之地板上。楊○○於九十七年七月八日上午，向Α女聲
    稱欲尋找住處後外出，於同日晚間十時許又返回該處，向Α
    女佯稱：尚未尋找到落腳之處云云，Α女因不覺有異即答應
    其再住宿一晚之要求。詎楊○○竟基於妨害性自主之犯意，
    先提供Α女服用阿華田等食物，使Α女無防備心之後，即在
    飲用水中，加入伊於同日前往中山醫學大學附設醫院門診取
    得之內含足以使人安眠、鎮靜之第四級管制藥品舒樂安定（
    Estazolam)之藥劑，向Α女騙稱是加入感冒膠囊，並哄騙Α
    女飲用，致Α女誤信為真而飲用後，即感覺頭昏、身體不適
    而逐漸失去意識。至九十七年七月九日凌晨三時許，楊○○
    即強行將昏睡中之Α女上衣向上掀至頭部及將Α女之褲子（
    含內褲）褪至大腿處，自Α女之背後強抱住Α女並加以磨蹭
    ，致使Α女因而驚醒，惟楊○○仍不予理會，違背Ａ女之意
    願，欲對Α女強制性交，惟因過程中Α女抗拒，且要求楊詩
    聖離開，致楊○○之性器（陰莖）未能順利插入Α女之性器
    （陰道）內，始未得逞。嗣Α女於楊○○離去之後，隨即打
    電話予友人王資升哭訴，王資升即與另一友人陳映安共同趕
    至Α女之上開住處，於同日凌晨三時四十分許，與警方共同
    發現蹲在該住處外哭泣且神智恍惚之Α女，經送醫後始悉上
    情。
二、案經Ａ女提出告訴後，由臺中市警察局移送臺灣臺中地方法
    院檢察署檢察官偵查起訴。
    理  由
壹、證據能力：
一、按訊問被告時應全程連續錄音，必要時並應全程連續錄影，
    但有急迫情況，且經記明筆錄者，不在此限；筆錄內所載之
    被告陳述與錄音或錄影之內容不符者，除有前項但書情形外
    ，其不符之部分，不得作為證據，刑事訴訟法第一百條之一
    第一、二項定有明文；且依同法第一百條之二之規定，於司
    法警察詢問犯罪嫌疑人時準用之。查本案被告楊○○於警詢
    及檢察官訊問時，司法警察機關及檢察署業已全程錄音錄影
    ，有錄音錄影光碟可證（見偵查卷外放證物袋），且查無其
    他非法取供之情形，則被告楊○○之警詢及偵查筆錄自有證
    據能力。原審審理時，被告之辯護人雖曾主張被告警詢筆錄
    似在夜間作成，警方未告知得拒絕夜間偵訊云云，惟被告接
    受員警詢問之時間係九十七年七月九日十五時三十五分起至
    同日十六時五十八分止，有其警詢筆錄可按（見警卷第一頁
    ），非屬日落後之夜間，附此敘明。
二、次按被告以外之人於偵查中向檢察官所為陳述，除顯有不可
    信之情況者外，得為證據，此為刑事訴訟法第一百五十九條
    之一第二項所明定。偵查中對被告以外之人（包括證人、鑑
    定人、告訴人、被害人及共同被告等）所為之偵查筆錄，屬
    傳聞證據。然現階段刑事訴訟法規定檢察官代表國家偵查犯
    罪、實施公訴，依法其有訊問被告、證人及鑑定人之權，證
    人、鑑定人且須具結，而實務運作時，檢察官偵查中向被告
    以外之人所取得之陳述，原則上均能遵守法律規定，不致違
    法取供，其可信度極高，職是，被告以外之人前於偵查中已
    具結而為證述，除反對該項供述得具有證據能力之一方，已
    釋明「顯有不可信之情況」之理由外，不宜以該證人未能於
    審判中接受他造之反對詰問為由，即遽指該證人於偵查中之
    陳述不具證據能力。查證人即告訴人Ａ女於檢察官偵查中所
    為之陳述，業經具結，有結文附卷可稽，且本院審酌該言詞
    陳述係由上揭證人出於自由意志而陳述，又無其他證據足認
    該證述有何顯不可信之情事，是證人Ａ女於偵查中之證言自
    具有證據能力。
三、法院或檢察官依刑事訴訟法第二百零八條規定囑託醫院、學
    校或其他相當之機關、團體為鑑定時，祇須其以言詞或書面
    提出之鑑定報告，符合刑事訴訟法第二百零六條第一項、第
    二百零八條所規定之形式要件，即具有證據能力，此即屬於
    刑事訴訟法第一百五十九條第一項所稱「法律有規定」之特
    別情形（最高法院九十六年度臺上字第六八四二號判決意旨
    參照）。查卷附之法務部調查局鑑定書（見原審卷一第二０
    四頁），乃原審依職權將告訴人Ａ女於警詢時所採集之尿液
    ，囑託法務部調查局鑑定後所得之結果，另卷附之性侵害加
    害者鑑定報告書、精神鑑定報告書（分見原審卷一第二三八
    至二四０頁、原審卷二第二八至三一頁），分別係原審為查
    明被告於行為時有無精神障礙或心智缺陷，依職權將被告送
    往行政院衛生署草屯療養院（以下簡稱草屯療養院）及行政
    院國軍退除役官兵輔導委員會臺中榮民總醫院（以下簡稱臺
    中榮民總醫院）進行鑑定之結論，依上揭說明，均應具有證
    據能力。
四、末按被告以外之人於審判外之言詞或書面陳述，除法律有規
    定者外，不得作為證據，刑事訴訟法第一百五十九條第一項
    固定有明文。惟被告以外之人於審判外之陳述，雖不符第一
    百五十九條之一至第一百五十九條之四之規定，而經當事人
    於審判程序同意作為證據，法院審酌該言詞陳述或書面陳述
    作成時之情況，認為適當者，亦得為證據；當事人、代理人
    或辯護人於法院調查證據時，知有第一百五十九條第一項不
    得為證據之情形，而未於言詞辯論終結前聲明異議者，視為
    有前項之同意，同法第一百五十九條之五定有明文。查本案
    其餘後述所引被告以外之人於審判外之言詞或書面陳述，檢
    察官、被告及辯護人迄本院言詞辯論終結前均未聲明異議，
    本院審酌該等言詞陳述或書面陳述作成時之情況，並無非法
    取得等不適當之情形，且經本院於審判期日依法進行證據之
    調查、辯論，被告於訴訟上之程序權，已受保障，依刑事訴
    訟法第一百五十九條之五之規定，自有證據能力。
貳、實體方面：
一、訊據被告楊○○固坦承其確於九十七年間（詳細時間已忘記
    ）與告訴人Ａ女結識，且於九十七年七月七日及同年月八日
    至Ａ女位於臺中市○○區○○街承租套房內借住等情（見本
    院卷第三十頁反面準備程序筆錄），惟矢口否認有何上指以
    藥劑對告訴人Ａ女為強制性交之行為，先於本院準備程序時
    辯稱：九十七年七月九日凌晨伊並未與Ａ女發生性行為，當
    時伊睡在Ａ女床上，然睡到一半被Ａ女推醒，之後發生吵架
    ，Ａ女即要求伊離開，伊就離開云云，復於本院審理時辯稱
    ：伊因住院多次，當時記憶模糊，經回想當天伊確有至Ａ女
    住處，然有睡在Ａ女床上，至於有無發生性關係，伊並不知
    道云云。經查：
（一）證人即告訴人Ａ女於警詢中證稱：「我與楊○○於九十七
      年三月底在我工作之網咖店透過朋友認識，我跟他沒有私
      下單獨約會過，跟他只是普通朋友。」、「九十七年七月
      七日他打電話給我說他因為房子賣掉後沒有地方可以住，
      想暫時住在我的住處，．．．七日晚上他提著筆記型電腦
      住進我的套房，當晚他睡在地板我睡床上，七月八日早上
      他說他要出去找房子，．．大約晚上二十二時他回來」等
      語（見警卷第七、八頁），核與被告於偵查中供承伊係透
      過網咖服務生陳映安、王資升認識Ａ女，與Ａ女僅止於認
      識而已，九十七年七月七日、八日並曾至Ａ女住處過夜等
      語（見偵查卷第五二、五三頁），暨被告於本院準備程序
      時之供述相符，堪認告訴人Ａ女證稱與被告僅為普通朋友
      ，且被告以無落腳處為由，曾於九十七年七月七日、八日
      至Α女承租之套房借住二晚等情，為屬真實。
（二）次查，證人即告訴人Ａ女又於警詢中證稱：「大約晚上二
      十二時他回來後，．．．因為我感冒一直咳嗽，所以他用
      一個塑膠免洗杯倒了一杯水給我喝，他拿給我時我看見杯
      水裡混有一些小顆粒的東西在裡面，看起來很像是藥物，
      我問他這些是什麼，他跟我說那些是感冒的膠囊，．．．
      我就喝下他倒的杯水，杯水的味道很苦，．．．我喝完後
      覺得身體發熱，約不到三分鐘的時間，我的頭開始暈眩，
      於是我上床睡覺，大約凌晨（九日）三時左右我突然被嚇
      醒，醒來後我發現房間燈光全暗，我的上半身Ｔ恤及運動
      內衣被掀開至頭部，他壓在我身上，並抱著我，我很生氣
      並罵他你在幹什麼，他卻跟我說很喜歡我，我很生氣並趕
      他走，我當時躺在床上，他提著他的東西離開，我確定他
      離開後，我打電話給朋友求救。」等語（見警卷第八頁）
      ；於偵查中具結證稱：「他第一天來我家時，很關心我，
      因為我有感冒，他就買稀飯、感冒藥、阿華田給我，．．
      ．因為我想洗澡，請他先行離開，．．．後來他還是進來
      ，自己喝了兩杯感冒糖漿，．．．接著他倒一杯水給我喝
      ，我看見水裡有白色粉末，就問他白色粉末是什麼，他說
      是感冒膠囊，．．．我就把整杯水喝了，我喝了水之後，
      就頭暈，接著我就躺上床睡覺，．．後來我沒意識了，到
      了凌晨三點，我突然醒來，他在我後面磨蹭，我的上衣和
      褲子都被拉了一半，但是內衣褲還在，他一直在我背後」
      、「我下意識叫他馬上滾，但是他說他很喜歡我，．．我
      又大喊一聲你趕快滾，後來他就離開了。」等語（見偵查
      卷第十四、十五頁）；復於原審理時到庭證稱：「被告打
      電話給我，他去韓國當工程師，第一天就沒有事，第二天
      ，他說還要再住一天，我覺得怪怪的，叫他不要超越，他
      買東西給我吃，我感冒他買了川貝琵琶膏及阿華田，大概
      晚上十點時候，以塑膠杯加白色粉末，跟我說感冒藥，我
      說很苦不想喝，他說給我喝掉，他加水稀釋，真的很苦，
      他一直叫我喝，喝了之後，開始頭暈，我跟他說我要睡覺
      ，因為隔天要上班，他跟我說他要去買藥，加在水裡給我
      喝，他說感冒藥，我叫他睡地板，讓他睡，我已經睡著，
      還有意識到他在我背後對我作性行為，他的陰莖有插進我
      的陰道，我突然被嚇醒，頭還是很暈，他在我背後喘息聲
      ，我當下馬上叫他滾，我根本起不來，他說；花花，我真
      的很喜歡你，我再叫一次你給我滾，他就離開了，一關門
      我就打電話叫朋友來救我，當時，我大叫你給我滾。」、
      「（問：發現被告對你不禮貌行為，當時，你的穿著？）
      外衣跟褲子被拉下來，包括內衣、內褲。」、「我是說他
      沒有完全把我脫掉，是被拉開的。外衣外褲內衣內褲都是
      一樣的。」、「（問：案發後，如何到警局？）一關門打
      電話叫我朋友來接我，．．．我頭暈暈硬走到樓下，走出
      去，看到警察我就昏倒了，我有意識的時候，是我在醫院
      的時候」等語（見原審卷一第二五七至二五九頁）；觀諸
      上開證述內容，告訴人Ａ女對其遭被告性侵害乙事，除後
      述有關被告是否已將其性器（陰莖）插入Ａ女性器（陰道
      ）內一事外，始終指訴一致，且Ａ女與被告僅為普通朋友
      關係，彼此並無任何情感或財務之糾葛，若非有親身遭受
      性侵害之經歷，衡情實無設詞誣陷被告之理。
（三）參以Ａ女確曾於九十七年七月九日凌晨約四時許時，先打
      電話予王資升，並在電話中哭泣，王資升即先前往Ａ女工
      作之網咖，由陳映安帶領王資升及員警陪同下，前往Ａ女
      住處，並看見Ａ女於樓下哭泣，隨即將Ａ女送醫等情，業
      據王資升、陳映安於本院審理中結證明確（見本院卷第七
      五至七八頁），核與證人即隨同前往現場處理之員警盧旺
      志於原審審理中證稱：「當時，我在服勤凌晨四至六點福
      科路上巡邏，發現未帶安全帽逆向行駛，攔下，違規者跟
      我說接到女的朋友遭性侵，他急著去找她，看他神情緊張
      ，我叫違規駕駛他帶同我們到女性朋友住的地方，我們巡
      邏是兩個人，到現場發現女性朋友在住處轉角處，身體很
      虛弱，應該是坐著，轉角處很黑暗，蹲或坐忘記了，看他
      精神恍惚，說頭很暈，看情況幫她叫救護車送到榮總，去
      的時候，依她朋友陳述她遭到性侵，她朋友親口講出。」
      等語相符（見原審卷第二六六頁）。又員警到場處理後，
      鑑識人員於Ａ女房間中採集含不名液體之塑膠杯，而該現
      場查扣之塑膠杯，經送驗結果，檢出有第四級管制藥品舒
      樂安定（Estazolam)成分，有臺中市政府警察局九十七年
      九月十一日及同年十月三日分別出具之中市警婦字第０九
      七００六七九五八、０九七００七三一四六號函及內政部
      警政署刑事警察局九十七年十月一日刑鑑字第０九七一四
      ０二九八號鑑定書等在卷可憑（見偵查卷頁第二十八、三
      八頁）；而Ａ女之尿液，經檢出有苯二氮平類鎮定安眠劑
      之陽性反應，有臺北榮民總醫院臨床毒物科九十七年九月
      十七日出具之檢驗報告附卷可證（見偵查卷第三一頁，舒
      樂安定Estazolam，亦屬苯二氮平類鎮定安眠劑，見該檢
      驗報告第二頁：「報告說明1.」及該院九十八年四月二十
      四日北總內字第０九八０００八０００號函說明之四，見
      審理卷一第四八頁）；再於原審審理中，原審將Ａ女之尿
      液送確認檢驗，其結果為有舒樂安定（Esta zolam)陽性
      反應，有法務部調查局九十八年七月十四日調科壹字第０
      九八００三八一八三０號鑑定書附卷可佐（見原審卷一第
      二０四頁）；又被告於九十七年七月八日曾前往中山醫學
      大學附設醫院身心科門診，並取得醫生開立含舒樂安定（
      Estazolam）之藥劑共十四顆，而舒樂安定（Estazolam）
      為安眠藥物，為第四級管制藥品（安眠鎮靜劑），屬臨床
      門診的常用藥物，目標為針對睡眠障礙的處方等情，亦有
      中山醫學大學附設醫院九十八年六月十七日中山醫九八川
      恒法字第０九八０００五一五四號函暨同院一００年二月
      十四日中山醫一００川恒法字第一０００００一二三九號
      函送之被告病歷紀錄、門診醫囑單等在卷可考（見原審卷
      一第二００頁、本院卷第四四至四六頁）。綜據上情，堪
      認告訴人Ａ女前揭指訴各情，應非虛妄，被告確曾於上開
      時、地於杯水中加入內含足以使人安眠、鎮靜之第四級管
      制藥品舒樂安定（Estazolam)之藥劑，向Α女騙稱是加入
      感冒膠囊，並哄騙Α女飲用，致Α女誤信為真而飲用後，
      因藥效發作而失去意識，旋遭被告性侵。被告於本院準備
      程序中雖辯稱伊於九十七年七月八日只有給Ａ女服用感冒
      藥水或阿斯匹靈云云，但舒樂安定（Estazolam)為單方藥
      品，需有醫師處方籤方可取得，且一般市售阿斯匹靈或感
      冒藥中，不可能檢出含有舒樂安定（Estazolam）之成分
      ，有行政院衛生署管制藥品管理局九十八年一月十四日管
      檢字第０九八００００三九四號函在卷可參（見偵查卷第
      六四頁），顯見被告此部分之辯詞亦不足採信。
（四）其次，應予查明者，乃被告於性侵過程，其性器（陰莖）
      究竟有無插入告訴人Α女之性器（陰道）內。按被告於警
      詢及偵查中固均自承曾將自己的陰莖插入告訴人Α女的陰
      道內，而與Ａ女性交等語，惟於原審暨本院審理時，即堅
      詞否認曾與告訴人Ａ女發生性行為，是其供詞，已有反覆
      ；參以被告於警詢或偵查中供述伊與告訴人Ａ女之性交過
      程，多屬浮誇不實，且與告訴人Ａ女指訴遭被告性侵之經
      過差異過大，是其於警詢或偵查之自白能否可採，非無疑
      問。雖告訴人Ａ女於偵查中曾證稱案發當時被告一直在其
      背後，且將其陰莖插入伊之陰道等語（見偵查卷第十五頁
      ），復於原審審理中證稱伊意識到被告在其背後為性行為
      ，被告陰莖有插入伊之陰道內等語（見原審卷第二五七頁
      ），惟觀告訴人Ａ女於警詢時，當員警詢及：「楊○○是
      否有撫摸你的身體，是否有以他的性器官或其他物品插入
      你的性器官」時，答稱：「因為我是昏迷狀態的，所以我
      不確定他是否有撫摸我的身體或者以他的性器官或其他物
      品插入我的性器官。」等語（見警卷第八、九頁），顯然
      Ａ女於案發當時，因受到含舒樂安定（Estazolam)之安眠
      藥劑之影響，使其神志昏沉，無法確定被告之性器（陰莖
      ）有無進入其性器（陰道）內，何以Ａ女之後於偵查或原
      審反可明確指認被告之陰莖已插入其陰道內；再參以Ａ女
      於送醫檢驗後，陰道棉棒以酸性磷酸酵素法檢測結果，呈
      陰性反應，以顯微鏡檢未發現精子細胞，經抽取ＤＮＡ檢
      測，人類男性Ｙ染色體ＤＮＡ定量結果，未檢出ＤＮＡ量
      ，反而僅在告訴人Ａ女之內褲，以酸性磷酸酵素法檢測、
      前列腺抗原檢測結果，均呈弱陽性反應，以顯微鏡檢未發
      現精子細胞，經不分層直接抽取ＤＮＡ檢測，人體ＤＮＡ
      及男性Ｙ染色體ＤＮＡ定量結果，為男女ＤＮＡ混合，男
      性Ｙ染色體ＤＮＡ含量比例偏低，進行體染色體ＤＮＡ－
      ＳＴＲ型別檢測，未檢出ＤＮＡ－ＳＴＲ型別；另進行男
      性Ｙ染色體ＤＮＡ－ＳＴＲ型別檢測，與被告之男性Ｙ染
      色體ＤＮＡ－ＳＴＲ型別相同，不排除其來自被告或與被
      告具有相同父系關係之人，有內政部警政署刑事警察局九
      十七年十月十四日刑醫字第０九七０一０九六０八號鑑驗
      書在卷可稽（見偵查卷第四六頁），按被告之性器（陰莖
      ）若曾進入Ａ女之性器（陰道）內，何以Ａ女於送醫檢驗
      後，陰道棉棒經檢測卻未發現被告之男性Ｙ染色體ＤＮＡ
      ；另卷附之臺中榮民總醫院受理疑似性侵害事件驗傷診斷
      書（見偵查卷外放證物袋），其上僅記載Ａ女處女膜三點
      鐘方向有一疑似「舊」撕裂傷，而Ａ女於偵查中並陳稱於
      案發前約一星期曾與他人發生性行為等語（見偵查卷第十
      五頁），則於本件性侵過程中，被告之性器（陰莖）究竟
      有無插入告訴人Α女之性器（陰道）內，徒憑該紙驗傷診
      斷書，亦難以查悉。是依現有卷證，均無從證實被告於Ａ
      女陷入昏迷後，曾以其性器（陰莖）進入Ａ女之性器（陰
      道）內，Ａ女會於偵查及原審為上開指訴（即指稱被告之
      性器已進入其性器內），應係其遭被告驚醒後，發現被告
      一直在背後磨蹭，且其上衣和褲子均被拉開，主觀上乃誤
      認被告之性器（陰莖）已進入其性器（陰道）內之故。
（五）被告雖曾於原審辯稱Ａ女是自願與伊發生性行為云云。然
      查，Ａ女與被告僅為普通朋友關係，已如前述，且據證人
      王資升、陳映安於本院審理時之證詞，Ａ女另有交往中之
      男友，殊難想像Ａ女會自願與被告發生性行為；況Ａ女如
      有意願與被告發生性行為，被告何需誘騙Ａ女服用含有舒
      樂安定成分之藥劑，使Α女喪失意識能力？且Ａ女豈會於
      驚醒後喝罵被告，並要求被告於深夜之際立刻離去？又何
      需打電話向友人王資升哭訴求援？顯見被告所稱Ａ女出於
      自願而與之發生性行為云云，純屬卸責之詞，自難採信。
（六）被告之輔佐人雖曾於原審主張係Ａ女設計欲向被告索取金
      錢云云，另於本案審理中主張本案是Ａ女與證人王資升、
      陳映安共同設計云云。但Ａ女與被告相識未久，對被告有
      無資力一無所悉，且Ａ女係基於善意收容無處可居住之被
      告，其主觀上認知被告不可能係有財富之人，豈有動機對
      被告設計詐財？況證人盧旺志於原審審理時已明確證稱伊
      服勤時，在福科路上巡邏，發現有人未戴安全帽逆向行駛
      （指證人王資升），攔下後違規者跟伊稱接到女性朋友的
      電話表示遭性侵，他神情緊張，急著去找她，伊即叫違規
      之駕駛帶同至女性朋友住處，到現場後現該女性朋友在住
      處的轉角處，身體很虛弱，應該是坐著，轉角處很黑暗，
      所以她是蹲或坐著伊忘記，看她精神恍惚，說頭很暈，就
      幫她叫救護車送到榮總等語，衡諸常情，Ａ女如係有意設
      計欲陷害被告，豈會讓自己陷於神智不清之狀態？如欲設
      計俗稱「仙人跳」的詐局，大可事先請其男性友人躲藏於
      附近，始能就近出面勒索，焉有事後才臨時電話告知，請
      男性友人匆忙前來幫忙？顯見被告之輔佐人所言，均出於
      自己的想像，當非可信。
（七）從而，綜上所述，被告上開辯解，均不足採信，本案事證
      明確，被告犯行堪以認定，自應依法論科。
二、論罪科刑：
（一）按稱性交者，謂非基於正當目的所為之下列性侵入行為：
      一、以性器進入他人之性器、肛門或口腔，或使之接合之
      行為。二、以性器以外之其他身體部位或器物進入他人之
      性器、肛門，或使之接合之行為，刑法第十條第五項定有
      明文。被告被告楊○○於飲用水中，加入內含足以使人安
      眠、鎮靜之第四級管制藥品舒樂安定（Estazolam)之藥劑
      ，騙使告訴人Α女飲用後失去意識，違反Ａ女之意願欲與
      之發生性行為，惟因Α女及時驚醒加以抗拒，致被告楊詩
      聖之性器（陰莖）未能順利插入Α女之性器（陰道）內，
      是核被告所為，係犯刑法第二百二十二條第一項第四款、
      第二項之以藥劑犯強制性交未遂罪。公訴人認被告所為已
      屬既遂，認係犯刑法第二百二十二條第一項第四款之以藥
      劑犯強制性交既遂罪，容有未洽，惟因起訴事實與本院審
      理範圍仍屬相同，僅既遂、未遂之行為階段認定不同，尚
      毋庸變更起訴法條。被告已著手於犯罪行為之實行而不遂
      ，為未遂犯，依刑法第二十五條第二項之規定，按既遂犯
      之刑減輕之。
（二）次按，參酌中山醫學大學附設醫院檢送之被告病歷紀錄（
      外放）暨草屯療養院、財團法人奇美醫院、國立成功大學
      醫學院附設醫院等檢送之被告病歷資料（見原審卷一第二
      九至三七頁、第五九至八五頁、第八七至九五頁），可知
      被告於本案案發前雖有躁鬱症的病史，且曾因相關之精神
      方面疾病而至上開醫院就診。惟經原審將被告送請草屯療
      養院鑑定結果，認被告於鑑定過程表示連基本之人際溝通
      和認知能力皆有困難，和其犯行期間，能夠處理複雜訊息
      ，構思犯行細節等情況差距甚大，推估被告應有刻意掩飾
      自身能力，惡化症狀表現，意圖顯示自身精神狀態有所障
      礙之傾向，有詐病之可能，有草屯療養院九十八年十月二
      十日草療精字第一七一六三號函附之鑑定書附卷可證（見
      審理卷一第二三八至二四一頁），惟該院亦表示被告於本
      次鑑定期間之狀態和過去差距過大，無法反應被告犯行時
      之精神狀態，建議擇日再行鑑定。因而原審乃再將被告送
      臺中榮民總醫院進行二次鑑定，鑑定醫師觀看被告於警詢
      及偵查中之錄影光碟，發現被告於九十七年七月九日行為
      後接受詢問及偵訊，當時意識清醒，態度配合，情緒雖稍
      微呈現易怒，整體情緒尚在穩定控制範圍，對於員警較權
      威或較逼問性之語氣，被告情緒均能穩定控制，且態度可
      配合，並無典型躁症或輕躁發作時之狂躁或易怒的情緒症
      狀。偵訊中被告注意力尚可，無躁症發作時典型之注意力
      分散情形；而對於員警及檢察官之訊問，被告之思考及回
      答均切題，能針對犯案行為當時及事後做仔細描述，內容
      流暢、連貫、符合邏輯，無跳題或離題，亦無思考跳躍之
      情形；行為方面，恰當合宜，因此研判被告於被訊問及偵
      訊當時之辨識能力、行為能力及判斷力均無嚴重缺損，未
      達喪失或減低行為能力及辨識能力之程度；且因犯案行為
      及接受警察詢問及檢察官偵訊之時間均為九十七年七月九
      日之同一日，故研判被告犯案行為當時之精神狀態、辨識
      能力、行為能力及判斷力均無嚴重缺損、喪失或減低之情
      形，此有臺中榮民總醫院九十九年七月二十三日中榮醫企
      字第０九九００一二五八九號函附之精神鑑定報告書在卷
      可憑（見原審卷二第二八至三一頁）。再徵以本案之犯案
      過程，被告於九十七年七月八日前往中山醫學大學附設醫
      院身心科門診後，取得醫生開立含舒樂安定（Estazolam
      ）之藥劑，其明知所服用之藥劑有安眠鎮靜之效果，服用
      後會使人昏睡喪失意識，竟故意將之置放於杯水中，再誘
      騙告訴人Ａ女為感冒藥物，使之誤服，難認被告於行為當
      時有受其原本罹患之情感型精神疾病之影響，而不能辨識
      其行為違法或欠缺依其辨識而行為之能力，或致其辨識行
      為違法或依其辨識而行為之能力有顯著減低之情形，故本
      院認被告並無刑法第十九條第一項不罰或第二項減輕其刑
      之適用。
參、原審經審理結果，認被告犯罪事證明確，予以論罪科刑，固
    非無見，惟按，依現有之卷證，僅足以認定本案發生當時，
    因告訴人Α女及時驚醒加以抗拒，致被告之性器（陰莖）未
    能順利插入Α女之性器（陰道）內，而強制性交未遂，被告
    所為應係犯刑法第二百二十二條第一項第四款、第二項之以
    藥劑犯強制性交未遂罪，原審遽以Α女於偵查及原審審理之
    證詞，認被告之性器（陰莖）已插入Α女之性器（陰道）內
    ，所為係犯刑法第二百二十二條第一項第四款之以藥劑犯強
    制性交既遂罪，尚有未洽。被告上訴猶執前詞否認犯行，雖
    無理由，然原審判決既有上開可議之處，即屬無可維持，應
    由本院予以撤銷改判。爰審酌被告曾受大學教育，具有相當
    之知識程度，縱對告訴人Α女有愛慕之意，亦應循正當途徑
    交往，竟利用借住Α女住處之便，趁Α女感冒身體不適之機
    會，以其取得之安眠藥劑誘騙Α女服用，使其昏睡後，意圖
    為強制性交，絲毫不顧Ａ女之善意，破壞Ａ女對他人之信賴
    關係，造成Α女身心重創，難以平復，且案發迄今均未與Ａ
    女和解，並於原審審理時，出言羞辱Ａ女，於本院審理時則
    多所卸責，否認犯行，或推託伊已忘記云云，難見有悔悟之
    心等一切情狀，本應從重加以量刑，惟考量被告之病史遠溯
    高中二年級之青少年時期，且自九十年三月間起，因躁鬱症
    斷斷續續、多次入院治療，其家族內亦有數人有相同或類似
    病史，有被告之病歷紀錄在卷可按，且被告在大學就讀期間
    ，因家中經濟變故，需靠自己工讀完成學業，努力維持自己
    的生活，其間病症復發，但被告仍勉力讓生活平衡，始能自
    國立大學畢業，並任電子公司之工程師，原有亮麗的前途，
    卻因未持續控制，躁鬱症再次病發，逐一破壞被告之工作、
    未來前途、人際關係，尚有可同情之處，故認檢察官求刑有
    期徒刑十年稍嫌過重，乃審酌上開情狀，量處被告有期徒刑
    六年，以示懲儆。
據上論結，應依刑事訴訟法第三百六十九條第一項前段、第三百
六十四條、第二百九十九條第一項前段，刑法第二百二十二條第
一項第四款、第二十五條第二項，判決如主文。
本案經檢察官徐松奎到庭執行職務。
中    華    民    國   100    年    4     月    27    日
            刑事第七庭    審判長法  官  林  榮  龍                        
                                法  官  黃  仁  松                        
                                法  官  王  義  閔                        
上列正本證明與原本無異。                                                  
如不服本判決應於收受送達後十日內向本院提出上訴書狀，其未                  
敘述上訴理由者，並得於提起上訴後十日內向本院補提理由書 (                  
均須按他造當事人之人數附繕本)「切勿逕送上級法院」。
                                           
                                書記官  王  麗  珍      
                                                  
中    華    民    國   100    年    4     月    27    日